最高法院刑事判決　　　　　　　　　　　　　　　　九十一年度台上字第六四五號
　　上　訴　人　甲○○
　　　　　　　　丙○○
　　　　　　　　乙○○
右上訴人等因妨害家庭案件，不服台灣高等法院高雄分院中華民國八十八年八月二十
五日第二審更審判決（八十八年度上更(一)字第五六號，起訴案號：台灣高雄地方法院
檢察署八十五年度偵字第二０二二七、二一七五七號），提起上訴，本院判決如左：
    主  文
原判決撤銷，發回台灣高等法院高雄分院。
    理  由
本件原判決認定上訴人甲○○於民國八十五年八月八日上午八時許，在其高雄縣燕巢
鄉深水村湖內巷五之二號住處，因細故與其妻宋雯琦發生爭執，傷害宋雯琦（傷害部
分已經判決確定）；宋雯琦遂帶其與前夫所生之女兒李芳瑜（八十一年六月二十九日
出生，係兒童，宋雯琦為其監護權人），暫住其母黃玉蘭位於高雄縣鳥松鄉○○路二
九之一八八號住處（娘家），詎甲○○為逼使宋女返家與其同住，竟另行起意，與其
胞弟即上訴人丙○○、其姪即上訴人乙○○及另一姓名、年籍不詳之成年男子共四人
共同謀議，於八十五年八月二十七日七時四十分左右，搭乘姓名、住址不詳之成年駕
駛ＹＳ｜八二五號計程車一部（連同計程車司機共五人），相偕至前揭黃玉蘭住處守
候，趁黃玉蘭攜同李芳瑜下樓走出門口欲上學之際，其中二人抓住黃玉蘭之手，另一
人將李芳瑜抓住掠奪後，迅交予甲○○，強行將李芳瑜抱進計程車內載離，嗣將李芳
瑜置於乙○○在高雄市○○區○○街四八九巷二十四號之住處予以看守私行拘禁，剝
奪李芳瑜之行動自由，略誘未滿二十歲之女子脫離其母之監督權。其後經宋雯琦報警
，甲○○始於八十五年八月二十九日將李芳瑜帶至警局通知宋女領回等情。因而撤銷
第一審此部分科刑判決，改判論處上訴人等共同略誘未滿二十歲之女子脫離有監督權
之人罪刑，固非無見。
惟查(一)、有罪判決書之事實一欄，為判斷其適用法律當否之準據，法院應將依職權認
定與論罪科刑有關之事實，翔實記載，然後於理由內逐一說明其憑以認定之證據，並
使事實認定與理由說明，互相適合，方為合法。倘事實認定與理由說明，不相一致，
或事實與理由之記載，前後齟齬，按諸刑事訴訟法第三百七十九條第十四款後段規定
，均屬判決理由矛盾之當然違背法令。本件原判決事實記載﹁甲○○為逼使宋女返家
與其同住，竟另行起意，與其胞弟丙○○、其姪乙○○及另一姓名、年籍不詳之成年
男子共四人共同謀議，於八十五年八月二十七日七時四十分左右，搭乘姓名、住址不
詳之成年駕駛ＹＳ｜八二五號計程車一部（連同計程車司機共五人），相偕至前揭黃
玉蘭住處守候，趁黃玉蘭攜同李芳瑜下樓走出門口欲上學之際，其中二人抓住黃玉蘭
之手，另一人將李芳瑜抓住掠奪後，迅交予甲○○，強行將李芳瑜抱進計程車內載離
﹂等情，似認共同略誘被害人李芳瑜者，僅上訴人三人與另一姓名年籍不詳者共四人
，並未包括計程車司機在內，乃原判決理由又認定該名計程車司機亦為共同正犯，事
實認定與理由說明不相一致，自有理由矛盾之違法。(二)、犯刑法上略誘罪，雖不免侵
害被略誘人個人之自由，但其侵害個人之自由，已包括於該罪成立要件之中，自不得
謂於本罪之外，又犯以非法方法剝奪人行動自由之罪。依原判決所認定上訴人等共同
挾持未滿二十歲之被害人李芳瑜，脫離其母之監督權，其間雖同時侵害被害人李芳瑜
之個人自由，但揆諸前開說明，上訴人等僅應構成刑法第二百四十一條第一項略誘罪
。乃原判決竟認上訴人等除犯刑法第二百四十一條第一項之罪外，尚犯同法第三百零
二條第一項之罪，且二罪間係一行為觸犯數罪名，其適用法則顯有違誤。以上或係上
訴意旨所指摘，或為本院得依職權調查之事項，應認原判決仍有撤銷發回更審之原因
。
據上論結，應依刑事訴訟法第三百九十七條、第四百零一條，判決如主文。
中      華      民      國    九十一    年      一      月    三十一    日
                              最高法院刑事第三庭
                                  審判長法官  陳  錫  奎
                                        法官  洪  清  江
                                        法官  李  伯  道
                                        法官  呂  丹  玉
                                        法官  吳  昆  仁
      右正本證明與原本無異
                                              書  記  官
中      華      民      國    九十一    年      二      月      六      日
